【裁判字號】    97,台上,4469
【裁判日期】    970912
【裁判案由】    違反毒品危害防制條例
【裁判全文】
最高法院刑事判決            九十七年度台上字第四四六九號
上  訴  人  甲○○
上列上訴人因違反毒品危害防制條例案件，不服台灣高等法院中
華民國九十七年五月二十日第二審判決（九十七年度上訴字第一
九二九號；起訴案號：台灣板橋地方法院檢察署九十六年度毒偵
字第二四八五、二八九六、二九四二、三七六七號），提起上訴
，本院判決如下：
    主  文
上訴駁回。
    理  由
按刑事訴訟法第三百七十七條規定，上訴於第三審法院，非以判
決違背法令為理由，不得為之。是提起第三審上訴，應以原判決
違背法令為理由，係屬法定要件。如果上訴理由書狀並未依據卷
內訴訟資料，具體指摘原判決不適用何種法則或如何適用不當，
或所指摘原判決違法情事，顯與法律規定得為第三審上訴理由之
違法情形，不相適合時，均應認其上訴為違背法律上之程式，予
以駁回。本件原判決以上訴人甲○○提起第二審上訴，其上訴書
狀未敘述具體理由，因認其上訴違背法定要件，不經言詞辯論，
逕以判決駁回。已詳敘其憑以認定之理由。從形式上觀察，並無
任何違背法令之處。上訴意旨略以：第一審於審判期日，未提示
有關上訴人尿液嗎啡類濃度、含量之檢驗結果並告以要旨，有應
於審判期日調查之證據而未予調查之違法；又施用毒品具有成癮
性，必然反覆為之，第一審未適用集合犯、接續犯或吸收關係論
以一罪，即有判決不適用法則之違法。上訴人不服第一審判決提
起上訴，原審未經言詞辯論及直接審理原則，逕行駁回上訴人在
第二審之上訴，剝奪上訴人訴訟基本權，自有應於審判期日調查
之證據而未予調查及未予被告以最後陳述機會之違法云云。按不
服地方法院之第一審判決而上訴者，應向管轄第二審之高等法院
為之。第二審上訴書狀應敘述具體理由，第二審法院認為上訴書
狀未敘述理由者，應以判決駁回之。刑事訴訟法第三百六十一條
第一項、第二項、第三百六十七條前段分別定有明文。所謂不服
第一審判決之具體理由，必係依據卷內既有訴訟資料或提出新事
證等客觀上構成應予撤銷之具體事由，指摘或表明第一審判決有
何採證認事用法或量刑等足以影響判決本旨之不當或違法，始克
當之；倘未依上揭意旨指出具體事由，僅泛言第一審判決認定事
實錯誤、違背法令、量刑失入，皆與第二審上訴制度旨在請求第
二審法院撤銷、變更第一審不當或違法之判決，以實現個案救濟
之立法目的有違。又集合犯固因其行為特質而評價為包括一罪，
然並非所有反覆實行之行為，皆一律認為包括一罪，仍須從行為
人主觀犯意，自始係基於概括性，行為之時空上具有密切關係，
且依社會通念，認屬包括之一罪為合理適當者，始足當之。原判
決依憑上訴人在第一審之供詞，及第一審之審判筆錄記載上訴人
先後四次為警查獲時所扣得之第一級毒品海洛因、第二級毒品甲
基安非他命、大麻、殘渣袋、外包裝袋、吸食器、玻璃球吸食器
、針筒、分裝杓、分裝匙、電子秤等物、扣案毒品之鑑驗報告，
及歷次所採上訴人之尿液檢驗結果，均經第一審向上訴人提示並
告以要旨，上訴人對於毒品及尿液之檢驗結果均表示無意見，並
對扣案物逐一表示何者為其所有，何者非其所有等情，且就上訴
人四次施用毒品，如何不得論以一罪，於理由內詳為說明，因認
上訴人在第二審之上訴，未敘述具體理由，駁回其在第二審之上
訴，核於上揭規定無違。再原審以上訴人在第二審提起上訴不合
法為由，駁回其上訴，既未就實體事項為審理，即無應於審判期
日調查之證據而未予調查或未予被告以最後陳述之機會等違法情
形之存在。上訴意旨，未依據卷證資料具體指摘原判決適用刑事
訴訟法第三百六十一條第二項，如何違背法令，就原判決已詳為
論述說明之事項，徒憑其主觀見解，漫意指摘其為違法，自非適
法上訴第三審之理由。衡以上述之說明，其上訴違背法律上之程
式，應予駁回。
據上論結，應依刑事訴訟法第三百九十五條前段，判決如主文。
中    華    民    國  九十七  年    九    月   十二   日
                      最高法院刑事第六庭
                          審判長法官  洪  清  江
                                法官  韓  金  秀
                                法官  林  勤  純
                                法官  李  錦  樑
                                法官  陳  國  文
      本件正本證明與原本無異
                                      書  記  官
中    華    民    國  九十七  年    九    月   十七   日
                                                      Ｑ


司法院資訊處製作；財團法人民間司法改革基金會備份。
